臺灣基隆地方法院民事判決  
111年度簡上字第31號
上  訴  人  朱泰康  
訴訟代理人  柯玉英  

被  上訴人  陳姿穎  


訴訟代理人  張松發  
上列當事人間請求損害賠償等事件，上訴人對於中華民國111年3
月31日本院111年度基簡字第215號第一審判決提起上訴，本院第
二審合議庭於111年8月22日言詞辯論終結，判決如下：
    主　　　文
上訴駁回。
第二審訴訟費用由上訴人負擔。
　　事實及理由
一、被上訴人主張：被上訴人於民國109年10月10日與上訴人簽
    訂不動產買賣契約書（下稱系爭契約），以總價新臺幣（下
    同）395萬元購買坐落基隆市○○區○○段000地號土地（權利範
    圍100000分之131）暨其上基隆市○○區○○段0000○號建物（門
    牌號碼基隆市○○區○○○路000巷00○00號1樓房屋，下稱系爭房
    屋，與上開土地合稱系爭不動產），並於109年11月16日完
    成交屋。上訴人於系爭契約之不動產標的現況說明書（下稱
    系爭說明書）中「有無滲漏水狀況？」項目勾選「無」已就
    系爭房屋保證無漏水之品質。然被上訴人於交屋當日發現系
    爭房屋客房之木造天花板遭人開挖圓形孔洞，於109年11月3
    0日拆除上開天花板時，又發現天花板內含大量積水、木板
    腐蝕，牆角因長期持續漏水呈黃褐色，致需施工修復天花板
    圓形孔洞及漏水，受有價值減損之損害，且受有無法使用系
    爭房屋之租金損害，為此依民法第359條、第179條、第360
    條、第227條第1項規定，擇一請求上訴人給付系爭房屋修復
    費用及賠償租金損害，合計40萬元等語。並於原審聲明：㈠
    上訴人應給付被上訴人40萬元，及自起訴狀繕本送達翌日起
    至清償日止，按週年利率5%計算之利息。㈡願供擔保請准宣
    告假執行。
二、上訴人則以：系爭房屋雖於106年間因鄰屋漏水致天花板滲
    漏水，經雙方於107年間在鄉鎮市區公所調解後，鄰屋已經
    修繕漏水，上訴人於系爭房屋客房內曾放置彈簧床2張及其
    他物品，自107年至109年間均完好無損，故上訴人於系爭說
    明書之「有無滲漏水狀況？」項目勾選「無」確係陳述事實
    ，系爭房屋於交屋時並無漏水情形。又木作天花板之圓孔係
    上訴人為查看上述漏水情形於106年間所開挖，於兩造簽約
    前已經存在，且從外觀上明顯可見，上訴人已據實告知仲介
    人員之前開挖圓孔查看漏水並已修復，被上訴人及其母、姐
    於109年10月25日至系爭房屋看屋時詢問圓孔之事，上訴人
    亦已告知，並無刻意隱瞞。至於系爭房屋交屋後，因2樓鄰
    房浴缸破裂造成系爭房屋客房天花板之滲漏水，自非上訴人
    所能預期等語。並於原審答辯聲明：被上訴人之訴駁回，如
    受不利判決願供擔保請准宣告免為假執行。
三、原審為被上訴人一部勝、敗訴之判決，即判命上訴人應給付
    被上訴人14萬3,820元，及自110年12月19日起至清償日止，
    按週年利率5%計算之利息，並依職權及聲請各為准、免假執
    行之宣告，另駁回被上訴人其餘之訴及假執行之聲請（被上
    訴人就其敗訴部分未聲明不服，業已確定，非本院審理範圍
    ，下不贅述）。上訴人對其敗訴部分聲明不服，全部提起上
    訴，其上訴聲明：㈠原判決不利上訴人部分廢棄。㈡上開廢棄
    部分，被上訴人在第一審之訴及假執行之聲請均駁回。被上
    訴人答辯聲明：上訴駁回。
四、經查兩造於109年10月10日簽訂系爭契約，被上訴人以395萬
    元向上訴人購買系爭不動產，上訴人於109年11月4日辦理所
    有權移轉登記，復於109年11月16完成交屋等情，已有系爭
    契約、土地建物查詢資料在卷可稽（原審卷第21頁至第31頁
    、第111頁至第113頁），並為兩造不爭執，堪認為實在。然
    被上訴人主張系爭房屋存有漏水及天花板開挖圓孔之瑕疵，
    且屬不完全給付，致被上訴人受有損害，依民法第359條、
    第179條、第360條、第227條第1項規定，擇一請求上訴人給
    付系爭房屋修復費用及賠償15個月租金損害合計40萬元等情
    ，為上訴人所否認，並以前詞為辯，本院判斷如下：
  ㈠系爭房屋於交付時是否有滲漏水之瑕疵？　　
　⒈被上訴人主張系爭房屋於移轉或交付前即存有漏水瑕疵，業
    據其提出照片，顯示木造天花板已經腐蝕潰爛、變色偏黑，
    牆角成為黃褐色，天花板有潮濕滲水情形（原審卷第61頁至
    第69頁），且被上訴人於109年11月30日發現系爭房屋漏水
    ，即於當天通知上訴人訴訟代理人，此為兩造所不爭執(原
    審卷第267頁、第268頁)，距離系爭房屋於109年11月16日完
    成點交至多僅經過半個月，依一般房屋屋頂漏水須相當時間
    始會外現，並非短時間所能形成之常理，被上訴人主張系爭
    房屋於交屋前已經存在滲漏水瑕疵，並非全無依據。且經原
    審囑託基隆市建築師公會就系爭房屋是否存有漏水瑕疵進行
    鑑定結果，系爭房屋後側臥室目視確有漏水現象，對系爭房
    屋上方2樓樓層進行室內冷熱水管壓力測試各30分鐘及浴廁
    地板使用熱水蓄水測試30分鐘，該2樓樓層給水管及地板有
    漏水現象等情，有基隆市建築師公會鑑定報告書可憑（下稱
    系爭鑑定報告，原審卷第307頁、第308頁)，管線及地板會
    漏水至下方樓層，通常是日積月累而形成，足以相信系爭房
    屋漏水情況於兩造交付系爭房屋前已經存在。
　⒉上訴人雖辯稱系爭房屋於交付前雖曾發生漏水情形，但已經修復，交屋後之漏水與上訴人無關云云。然上述系爭房屋之木造天花板已經腐蝕潰爛、變色偏黑，牆角成為黃褐色，天花板有潮濕滲水情形，並非一朝一夕所得形成，若如上訴人所述於107年3月間已經修繕完畢，應無可能系爭房屋交屋後不到半個月即存在天花板潮濕滲水狀況，上訴人所提107年系爭房屋天花板漏水及屋內局部物品照片（原審卷第149頁、第151頁、第271頁），亦無法證明系爭房屋漏水瑕疵已於107年3月間完全改善至使系爭房屋具有通常效用，上訴人辯稱系爭房屋之漏水瑕疵已經修繕完畢云云，不足採信。 　
　㈡上訴人有無保證系爭房屋無滲漏水瑕疵？
　⒈查系爭契約第5條第2項約定「物之瑕疵擔保：賣方保證本買
    賣標的於交屋前無物之瑕疵存在，如有前開情事，除契約另
    有約定外，賣方應負瑕疵擔保責任。本項瑕疵非屬重大瑕疵
    者，買方不得主張解除契約，僅得請求減少價金。」，上訴
    人於系爭說明書之「有無滲漏水狀況？」項目勾選「無」，
    足見是否有滲漏水情形，為系爭房屋買賣之重要事項，且簽
    約時上訴人保證無滲漏水之瑕疵，如有滲漏水情形，除有特
    別約定外，上訴人應負瑕疵擔保責任，而系爭契約並無上訴
    人無須就滲漏水瑕疵負瑕疵擔保責任之特別約定條款。
　⒉雖系爭契約第12條特約事項約定：「⒉目前賣方告知無漏水，
    但不負責漏水保固，如有漏水問題，買方自行修繕。」惟解
    釋契約當事人真意，應認上訴人係擔保系爭房屋無滲漏水瑕
    疵，如有滲漏水瑕疵，由被上訴人自行修繕，並非已特約免
    除上訴人之瑕疵擔保責任。
　㈢被上訴人於系爭契約成立時，是否知系爭房屋天花板開挖圓
    孔之瑕疵，或因重大過失而不知？
　⒈買受人於契約成立時，知其物有前條第1項所稱之瑕疵者，出
    賣人不負擔保之責。買受人因重大過失，而不知有前條第1
    項所稱之瑕疵者，出賣人如未保證其無瑕疵時，不負擔保之
    責。但故意不告知其瑕疵者，不在此限，民法第355條定有
    明文。則買受人於契約成立時，知其物不具通常效用瑕疵者
    ，出賣人固不負擔保之責，惟如出賣人主張買受人於契約成
    立時知有物之瑕疵，或因重大過失而不知有瑕疵，而為買受
    人否認者，出賣人自應就買受人知情或有重大過失之情，負
    舉證責任。上訴人抗辯已據實告知仲介人員之前開挖圓孔查
    看漏水，被上訴人及其母、姐於109年10月25日至系爭房屋
    看屋時詢問圓孔之事，亦有告知，既為被上訴人所否認，上
    訴人自應就被上訴人於系爭契約成立時已知悉天花板開挖圓
    孔，及被上訴人有重大過失不知瑕疵負舉證責任。　
  ⒉上訴人固提出所謂交屋時天花板有圓孔之照片為證，然該照
    片並無拍攝日期，無從確認為交屋時所拍攝之現況，且證人
    即與賣方議價之仲介魏忠敏於原審具結證稱：於兩造簽約前
    去過系爭房屋，把房子看了一遍，並沒看到系爭房屋天花板
    有開挖圓孔，圓孔在明顯處，不知道何以訂約前大家都沒看
    到，但有看到天花板有蓋住的情形，有特別向上訴人訴訟代
    理人確認有無漏水，上訴人訴訟代理人說沒有等語（原審卷
    第290頁至第292頁）；證人即陪同被上訴人看屋之仲介林雅
    芳於原審具結證稱：當時並沒有看到系爭房屋的天花板被挖
    了圓孔，只有看到天花板有被貼發泡棉，在系爭房屋交付後
    1個月內，買方就有告知我們天花板被挖了一個圓孔，我有
    趕去，真的有看到等語（原審卷第294頁、第295頁），可見
    證人魏忠敏、林雅芳於系爭房屋交付前均未發現天花板開挖
    圓孔，被上訴人更無從察覺，上訴人復未能提出其他證據證
    明，上訴人辯稱被上訴人於簽約時即知系爭房屋天花板開挖
    圓孔之瑕疵，其不負擔保責任云云，自不可採。
  ㈣被上訴人請求上訴人減少價金及損害賠償，有無理由？
  ⒈關於修復費用部分：
　⑴買賣因物有瑕疵，而出賣人依前5條之規定，應負擔保之責者
    ，買受人得解除其契約或請求減少其價金。但依情形，解除
    契約顯失公平者，買受人僅得請求減少價金，民法第359條
    定有明文。上訴人交付系爭房屋於被上訴人時，確有滲漏水
    及天花板開挖圓孔之瑕疵，足以影響系爭房屋之價值、效用
    及居住品質，被上訴人於簽約或交屋時並不知瑕疵之存在，
    且上訴人於系爭契約中保證系爭房屋無滲漏水瑕疵，又未以
    特約免除瑕疵擔保責任，已如前述，被上訴人主張上訴人交
    付之系爭房屋有未具備契約預定效用之瑕疵存在，請求
　　減少價金，即為可取。
　⑵查系爭房屋滲漏水及天花板開挖圓孔等瑕疵之修復費用經系
    爭鑑定報告估計漏水原因探查成本5萬元、原裝潢損害之修
    復費用1萬9,720元、天花板修復費用1萬1,600元（原審卷第
    367頁、第369頁），且上開瑕疵經修復後，系爭房屋即可恢
    復其通常效用狀態，並回復無瑕疵之正常交易價值，應認上
    開修復費用與系爭房屋減少之價金相當，被上訴人依民法第
    359條規定，主張以修復瑕疵費用8萬1,320元（計算式：50,
    000＋19,720＋11,600＝81,320），請求減少之價金，自無不合
    ，其另依民法第360條、第227條規定擇一競合請求部分，自
    毋庸審究。　
　⒉關於租金損失部分：
　⑴物之瑕疵係指存在於物之缺點而言。凡依通常交易觀念，或
    依當事人之決定，認為物應具備之價值、效用或品質而不具
    備者，即為物有瑕疵。出賣人依民法第354條第1項規定，自
    負有擔保其物依民法第373條之規定危險移轉於買受人時，
    無滅失或減少其價值之瑕疵，亦無滅失或減少其通常效用，
    或契約預定效用之瑕疵。買賣標的物如係特定物，於契約成
    立前已發生瑕疵，而出賣人於締約時，因故意或過失未告知
    該瑕疵於買受人，而買受人不知有瑕疵仍為購買者，則出賣
    人所為給付之內容不符合債務本旨，即應負不完全給付之債
    務不履行責任（最高法院94年度台上字第1112號、103年度
    台上字第2631號判決參照）。上訴人未告知被上訴人系爭房
    屋有滲漏水、天花板開挖圓孔之瑕疵，被上訴人不知有瑕疵
    即為買受，且該瑕疵已減少系爭房屋之通常效用，已如前述
    ，上訴人所為給付內容不符債務本旨，其復未舉證有何不可
    歸責事由，依上開說明，被上訴人主張上訴人應負不完全給
    付債務不履行損害賠償責任，自屬可採。
　⑵查系爭鑑定報告訪查基隆市安樂區住宅（2-3房）房屋租金約為1萬元至1萬5,000元，以每月租金1萬2,500元計算，並考量本案漏水點影響居住主要位於後側臥室，約估佔3分之1，工程施工期則以2個月概估（原審卷第367頁、第369頁）。又在系爭房屋上方2樓修繕漏水前，系爭房屋之後側臥室難以使用居住，被上訴人於原審陳稱系爭房屋上方2樓屋主於基隆市建築師公會完成鑑定後已修復漏水問題（原審卷第400頁），則自109年11月16日系爭房屋交付起至基隆市建築師公會於111年1月14日完成鑑定為止，合計為13月又29日，並考量系爭房屋上方2樓修復漏水後，始能修復系爭房屋室內裝潢及天花板圓孔，再加計2個月施工期間，已經超過被上訴人所主張之15個月，被上訴人請求上訴人賠償租金損失6萬2,500元（計算式：12,500×1/3×15＝62,500，小數點以下4捨5入），即為可取。
五、又無法律上之原因而受利益，致他人受損害者，應返還其利
    益。雖有法律上之原因而其後已不存在者，亦同。又受領人
    於受領時，知無法律上之原因或其後知之者，應將受領時所
    得之利益，或知無法律上之原因時所現存之利益，附加利息
    ，一併償還；如有損害，並應賠償。民法第179條、第182條
    第2項定有明文。被上訴人向上訴人請求減少價金8萬1,320
    元，既屬有據，上訴人基於系爭契約受領被上訴交付之系爭
    不動產買賣價金，因被上訴人行使減少價金請求權，上訴人
    受領該部分價金之法律上原因即不復存在；另被上訴人請求
    上訴人賠償不完全給付之損害即租金損失6萬2,500元，亦屬
    有據，總計為14萬3,820元。從而，被上訴人依民法第179條
    、第227條及第359條規定，請求上訴人給付14萬3,820元及
    自起訴狀繕本送達翌日即110年2月19日起至清償日止，按週
    年利率5%計算之利息，為有理由，應予准許。原審判命上訴
    人如訴給付，並分別諭知職權假執行，及上訴人供擔保後得
    免為假執行，均無不合，上訴意旨指摘原判決此部分不當，
    求予廢棄改判，為無理由，應駁回其上訴。
六、本件事證已經明確，上訴人聲請系爭房屋上方2樓屋主藍文
    貴作證於107年開挖天花板圓孔查看漏水，與認定被上訴人
    於簽約時是否知悉天花板開挖圓孔瑕疵之爭點無涉，證人林
    雅芳已於原審作證未發現天花板開挖圓孔，上訴人證據調查
    之聲請，並無必要。兩造其餘之攻擊或防禦方法及所用之證
    據，經本院斟酌後，認為均不足以影響本判決之結果，爰不
    逐一論列，附此敘明。　
七、據上論結，本件上訴為無理由，依民事訴訟法第436條之1第
    3項、第449條第1項、第78條，判決如主文。
中　　華　　民　　國　　111 　年　　9 　　月　　12　　日
　　　　          民事庭審判長法　官  黃梅淑
　　　　                  　　法　官　林淑鳳
　　　　                  　　法　官　陳湘琳
以上正本係照原本作成。
本判決不得上訴。
中　　華　　民　　國　　111 　年　　9 　　月　　12　　日
　　　　                      書記官　陳柏宏